【裁判字號】    98,易,1389
【裁判日期】    980731
【裁判案由】    毒品危害防制條例
【裁判全文】
臺灣板橋地方法院刑事判決              98年度易字第1389號
公  訴  人  臺灣板橋地方法院檢察署檢察官
被      告  乙○○
                    （另案於臺灣宜蘭監獄執行中，現寄押於
                    臺灣臺北看守所）
            甲○○
上列被告因違反毒品危害防制條例案件，經檢察官提起公訴（九
十八年度偵字第九五六三號），本院判決如下：
    主  文
乙○○持有第一級毒品，處拘役伍拾日，如易科罰金，以新臺幣
壹仟元折算壹日。減為拘役貳拾伍日，如易科罰金，以新臺幣壹
仟元折算壹日。扣案之第一級海洛因陸包（驗前合計淨重拾肆點
捌公克，驗餘合計純質淨重低於玖點零貳公克），均沒收銷燬；
毒品外包裝袋陸個，均沒收。
甲○○無罪。
    事  實
一、乙○○（所涉施用第一級毒品罪嫌部分，業經臺灣高等法院
    以九十七年度上訴字第一五二九號判決無罪，並經最高法院
    以九十七年度台上字第五八六四號判決上訴駁回而確定；所
    涉施用第一級毒品罪嫌部分，業經本院以九十五年度訴字第
    三七七一號判處有期徒刑八月確定）明知海洛因係屬毒品危
    害防制條例第二條第二項第一款所列之第一級毒品，不得非
    法持有，竟仍基於持有第一級毒品海洛因之犯意，於民國九
    十五年八月三十一日前一星期之某日，在臺北縣中和市某處
    ，向一名真實姓名年籍不詳綽號「阿奇」之成年男子以新臺
    幣八千元之代價購得第一級毒品海洛因三包及另自某友人處
    取得第一級毒品海洛因三包而持有之。嗣於九十八年八月三
    十一日晚間八時三十分許，在臺北縣中和市○○路五十七號
    十四樓之三租屋處，為警當場查獲，並扣得上開第一級毒品
    海洛因六包（驗前合計淨重十四點八公克，驗餘合計純質淨
    重低於九點零二公克）。
二、案經臺灣板橋地方法院檢察署檢察官自動檢舉偵查起訴。
    理  由
壹、有罪部分：
甲、程序事項：
    本件認定以下犯罪事實所引用之本件卷內卷證資料（文書證
    據、物證等證據），並無證據證明係公務員違背法定程序所
    取得，被告乙○○於本院審理終結前就卷內所有之卷證資料
    之證據能力均表示無意見，且卷內之文書證據，亦無刑事訴
    訟法第一百五十九條之四之顯有不可信之情況與不得作為證
    據之情形，則依刑事訴訟法第一百五十九條之五之規定，本
    件認定以下犯罪事實所引用之本件卷證（文書證據、物證等
    證據），均具有證據能力。
乙、實體事項：
一、上揭犯罪事實，業據被告乙○○於本院審理中自白不諱（參
    見本院卷九十八年七月八日審判筆錄第二頁），且扣案之上
    開疑似第一級毒品海洛因白色粉末六包（驗前合計淨重十四
    點八公克，驗餘合計純質淨重低於九點零二公克）經送請法
    務部調查局以化學呈色法及氣相層析質譜儀分析法鑑定結果
    ，確均含第一級毒品海洛因成分，此有該局九十五年十月一
    日調科壹字第0952302250號鑑定書一份在卷可參（參見本院
    卷第四二頁），此外，復有現場照片十二張在卷可稽。再者
    ，被告乙○○於本院審理中亦陳述：本案毒品係其單獨持有
    ，與其前案施用第一級毒品案件（指本院九十五年度訴字第
    三七七一號違反毒品危害防制條例案件）無關等語（參見本
    院卷九十八年七月八日審判筆錄第三頁），足認本件與前案
    並無裁判上或實質上一罪關係，附予敘明。綜上所述，足見
    被告乙○○之自白核與事實相符，應可採為論罪科刑之依據
    。從而，本件事證已臻明確，被告乙○○之犯行洵堪認定，
    應予依法論科。
二、核被告乙○○所為，係犯毒品危害防制條例第十一條第一項
    之持有第一級毒品海洛因罪。又按持有毒品達一定數量者，
    加重其刑至二分之一，其標準由行政院定之，毒品危害防制
    條例第十一條第四項定有明文，行政院並依該規定於九十三
    年一月七日以院臺法字第0930080551號令發布施行「轉讓持
    有毒品加重其刑之數量標準」，依該標準第二條第一項第一
    款規定，持有第一級毒品淨重五公克以上者，加重其刑至二
    分之一，且按行政院公布之「轉讓持有毒品加重其刑之數量
    標準」第二條第二項規定：「前項所稱淨重，指除去包裝後
    之毒品重量」，是依同標準第二條第一項所規定各級毒品之
    淨重，並非指純質淨重而言（最高法院九十六年度台上字第
    一０一八號判決意旨可資參照）。查本件被告乙○○持有上
    開第一級毒品海洛因六包，前經法務部調查局連同其他涉嫌
    違反毒品危害防制條例案件之第一級毒品海洛因四包一同鑑
    定結果，合計淨重係十六點七九公克，是扣除該十包外包裝
    袋重四點一二公克及其餘四包與另一包非第一級毒品海洛因
    之合計淨重一點一公克、三點一公克，其淨重仍達八點四七
    公克，有前揭鑑定書一份在卷可考，是被告乙○○於本件持
    有第一級毒品數量已達轉讓持有毒品加重其刑之數量標準第
    二條第一項第一款所定「淨重五公克以上」之標準，自應依
    毒品危害防制條例第十一條第四項規定，加重其刑。爰審酌
    被告乙○○犯後於本院審理中已能坦承犯行，態度尚稱良好
    ，及其犯罪之動機、手段、目的、持有第一級毒品數量非鉅
    等一切情狀，量處如主文所示之刑，並諭知易科罰金之折算
    標準。再按中華民國九十六年罪犯減刑條例業於九十六年六
    月十五日立法三讀通過，並於九十六年七月十六日施行，查
    本件被告乙○○所犯上開罪名係在九十六年四月二十四日前
    ，亦非中華民國九十六年罪犯減刑條例第三條所規範之罪，
    自得予以減刑，爰依中華民國九十六年罪犯減刑條例第二條
    第一項第三款規定，就其宣告拘役部分，減其刑期二分之一
    ，並諭知易科罰金之折算標準。又扣案之上開第一級毒品海
    洛因六包（驗前合計淨重十四點八公克，驗餘合計純質淨重
    低於九點零二公克），均應依毒品危害防制條例第十八條第
    一項前段規定，不問屬於犯人與否，併予宣告沒收銷燬。又
    該六包毒品外包裝袋六個，既能與第一級毒品海洛因分別秤
    其重量，有前揭鑑定書一份在卷可憑，則與第一級毒品海洛
    因即無難以析離而無法個別宣告沒收之情事（最高法院九十
    二年度台上字第六九一一號判決意旨可資參照），亦係被告
    乙○○所有供本件包裝第一級毒品以利持有犯罪所用之物，
    爰均依刑法第三十八條第一項第二款規定，併予宣告沒收。
    至鑑定所耗損之第一級毒品海洛因，既已滅失，爰不另為沒
    收銷燬之諭知，併此敘明。
貳、無罪部分：
一、公訴意旨另以︰被告甲○○與被告乙○○基於持有第一級毒
    品海洛因之犯意聯絡，於九十五年八月十一日晚間八時三十
    分許，在被告乙○○位在臺北縣中和市○○路五十七號十四
    樓之三租屋處，共同非法持有上開第一級毒品海洛因六包。
    因認被告甲○○亦共同涉犯毒品危害防制條例第十一條第一
    項之持有第一級毒品海洛因罪嫌云云。
二、按犯罪事實應依證據認定之，無證據不得認定犯罪事實；又
    不能證明被告犯罪者，應諭知無罪之判決，刑事訴訟法第一
    百五十四條第二項及第三百零一條第一項分別定有明文。又
    按刑事訴訟法上所謂認定犯罪事實之證據，係指足以認定被
    告確有犯罪行為之積極證據而言，如未能發現相當證據或證
    據不足以證明，自不能以推測或擬制之方法，以為裁判基礎
    （最高法院二十九年上字第三一０五號及四十年台上字第八
    十六號判例意旨可資參照）。復按刑事訴訟上證明之資料，
    無論其為直接或間接證據，均須達於通常一般之人均不致有
    所懷疑，而得確信其為真實之程度，始得據為有罪之認定，
    若其關於被告是否犯罪之證明未能達此程度，而有合理懷疑
    之存在，致使無從形成有罪之確信，根據「罪證有疑，利於
    被告」之證據法則，即不得遽為不利被告之認定（最高法院
    七十六年台上字第四九八六號判例意旨可資參照）。再依刑
    事訴訟法第一百五十四條所規定之無罪推定原則及證據裁判
    原則，並非僅為被告個人之訴訟利益而設，尤其重在發現真
    實以求國家刑罰權之正確行使。若無足可證明被告從事犯罪
    構成要件之積極證據，無論假定某一被告為犯人而命其自證
    無罪，藉以過濾及鎖定特定犯罪人，或推測被告涉及之某項
    罪名，而依其自辯過程蒐求該被告生活經歷資料，藉以判斷
    其究竟有無構成特定犯罪，俱非法之所許。
三、本件公訴人認被告甲○○持有第一級毒品海洛因之犯行，無
    非係以：1.被告乙○○於警詢及偵查中之供述。2.被告甲○
    ○於警詢及偵查中之供述。3.扣案之上開第一級毒品海洛因
    六包。4.法務部調查局鑑定書一份。5.搜索扣押筆錄、扣押
    物品目錄表各一份、現場照片十二張，為其論據。
四、經查，被告甲○○於警詢、偵查及其因本件前所涉及販賣第
    一、二級毒品案件（本院九十五年度訴字第三九一二號、臺
    灣高等法院九十七年度上訴字第一五二九號，以下統稱另案
    ）之第一審審理中從未有何自白或陳述上開扣案之第一級毒
    品海洛因六包曾為其所持有或其曾與被告乙○○共同持有，
    而僅陳述均為被告乙○○所有之情（參見九十五年度偵字第
    二０二六一號偵卷卷一第二九三、三六七頁、九十五年度偵
    字第二四七三三號偵卷第二六、五六頁、本院九十五年度訴
    字第三九一二號卷卷一第四五、一九三—一九四頁、本院九
    十五年度訴字第三九一二號卷卷二第一二四頁、本院九十五
    年度訴字第三九一二號卷卷三第六十頁），而被告乙○○前
    於警詢中亦僅自承扣案之上開第一級毒品海洛因六包為伊所
    有一節，於偵查及另案第一審審理中雖翻異前詞，否認扣案
    之上開第一級毒品海洛因六包為伊所有云云，惟亦從未指述
    或證稱扣案之上開第一級毒品海洛因六包係被告甲○○所持
    有或被告甲○○與伊共同持有，而僅陳稱查獲的海洛因是「
    光頭」男子拿來賣我的一節（參見九十五年度偵字第二０二
    六一號偵卷卷一第四八、二九二、三七九—三八０、四五九
    —四六０頁、本院九十五年度聲羈字第七四０號卷第十頁、
    本院九十五年度訴字第三九一二號卷卷一第四五、一九一—
    一九二頁、本院九十五年度訴字第三九一二號卷卷三第六十
    頁），是公訴意旨認被告甲○○所涉持有第一級毒品海洛因
    之犯行所引之被告乙○○於警詢及偵查中之供述、被告甲○
    ○於警詢及偵查中之供述，根本無從證明並認定被告甲○○
    確有涉犯此部分持有第一級毒品海洛因之犯行，更遑論被告
    乙○○於本院審理中更係具結證稱：被告甲○○與本件扣案
    之六包第一級毒品海洛因無關等語（參見本院卷九十八年七
    月八日審判筆錄第三頁正面）。此外，扣案之上開第一級毒
    品海洛因六包、前揭法務部調查局鑑定書一份、搜索扣押筆
    錄、扣押物品目錄表各一份、現場照片十二張等書證及物證
    ，均僅能證明本件查獲當時於被告乙○○位在臺北縣中和市
    ○○路五十七號十四樓之三租屋處確曾扣得上開第一級毒品
    海洛因六包之情，惟此佐以被告乙○○、被告甲○○於警詢
    及偵查中所述可悉，扣案之上開第一級毒品海洛因六包當為
    被告乙○○所持有，然仍均無從證明至被告甲○○亦與被告
    乙○○有共同持有上開第一級毒品海洛因之犯行。是公訴意
    旨此部分所列舉之各項證據，均無從證明被告甲○○於本件
    中有與被告乙○○共同持有第一級毒品海洛因之犯行。綜上
    ，當可認公訴意旨認被告甲○○涉犯本件持有第一級毒品海
    洛因犯行，尚屬率斷而不可採。
五、綜上所述，堪認本件公訴意旨認定被告甲○○持有第一級毒
    品海洛因犯行所憑之證據，均未達通常一般人均不致有所懷
    疑，而得以確信其為真實之程度。此外，復查無其他積極證
    據足認被告甲○○有何公訴意旨所指持有第一級毒品海洛因
    罪嫌，揆諸首揭法條及判例意旨說明，自不能證明被告甲○
    ○犯罪，依法應為無罪之諭知，以昭審慎。
丙、本件被告甲○○經合法傳喚無正當理由不到庭，爰依刑事訴
    訟法第三百零六條之規定，不待其陳述，逕為一造辯論判決
    。
據上論斷，應依刑事訴訟法第二百九十九條第一項前段、第三百
零一條第一項、第三百零六條，毒品危害防制條例第十一條第一
項、第十八條第一項前段，轉讓持有毒品加重其刑之數量標準第
二條第一項第一款，刑法第十一條、第四十一條第一項前段、第
三十八條第一項第二款，中華民國九十六年罪犯減刑條例第二條
第一項第三款、第七條、第九條，判決如主文。
本案經檢察官蘇振文到庭執行職務。
中    華    民    國    98    年    7     月    31    日
                  刑事第五庭    法  官  林家賢
上列正本證明與原本無異。
如不服本判決，應於判決送達後十日內，向本院提出上訴書狀，
並應敘述具體理由；其未敘述上訴理由者，應於上訴期間屆滿後
二十日內向本院補提理由書（均須按他造當事人之人數附繕本）
「切勿逕送上級法院」。
                                書記官  林政良
中    華    民    國    98    年    7     月    31    日
附錄本判決論罪科刑法條：
毒品危害防制條例第十一條第一項：
持有第一級毒品者，處三年以下有期徒刑、拘役或新臺幣五萬元
以下罰金。


司法院資訊處製作；財團法人民間司法改革基金會備份。
